【裁判字號】    89,訴,2788
【裁判日期】    900619
【裁判案由】    損害賠償
【裁判全文】
臺灣高雄地方法院民事判決  八十九年訴字第二七八八號
    原      告  乙○○
    被      告  甲○○
右當事人間，請求損害賠償事件，經本院民事庭移送前來，本院判決如左：
    主    文
被告應給付原告新台幣肆拾萬元，及自民國八十九年五月二十五日起至清償日止按週
年利率百分之五計算之利息。
原告其餘之訴駁回。
訴訟費用由被告負擔六分之一，餘由原告負擔。
本判決第一項於原告以新臺幣肆萬元供擔保後，得假執行；但被告於假執行實施前以
新臺幣肆拾萬元為原告預供擔保後，得免為假執行。
原告其餘假執行之聲請駁回。
    事    實
甲、原告方面：
一、聲明：
（一）被告應給付原告新臺幣（下同）二百五十萬元，及自起訴狀繕本送達翌日起至
      清償日止按年息百分之五計算之利息。
（二）原告願供擔保請准宣告假執行。
二、陳述：
（一）兩造原係朋友關係，被告於民國八十七年二月四日凌晨二時許，於原告工作之
      高雄市○○○路六號二樓「瑞城舞廳」，因細故與原告發生爭執，被告竟以徒
      手毆打原告之頭、腹部，且原告於拉扯中身體往後跌致頭部撞擊牆壁及摔倒，
      乃因此受有頭頂挫裂傷約三Ｘ一公分、右下腿挫傷瘀血三Ｘ二公分、右手受挫
      傷二Ｘ一公分、右腹部挫傷瘀血及右下肋骨挫傷疼痛等之傷害。
（二）原告因被告之傷害行為，所受損害如下：
  １、不能工作損失：原告任職於瑞城舞廳，每小時與客人共舞費用一千二百元，每
      天收入大約六千元，惟原告僅主張每天收入五千元，每月工作二十至二十五天
      ，因頭部及腹部受傷，需休養十個月，共計不能工作損失一百五十萬元。
  ２、精神慰撫金：原告係擔任舞女工作，每天須慎重打扮，裝飾外表，並需注重儀
      態談吐，原告上班時總是呈現優雅之一面，詎被告當眾追打原告，致原告頭破
      血流，不僅使原告肉體受有痛苦，更令原告狼狽不堪、顏面盡失，形象亦毀於
      一旦，對原告心靈之傷害不可言諭。且原告遭被告被毆打後，經常頭痛、恍惚
      ，腹部疼痛，健康狀況變差，身心均備感傷痛，爰請求被告賠償精神慰撫金一
      百萬元。
  ３、綜上所述，原告自得依民法第一百八十四條第一項前段、第一百九十三條第一
      項、修正前第一百九十五條規定，請求被告賠償二百五十萬元，及自起訴狀繕
      本送達翌日起至清償日止按年息百分之五計算之利息。
四、證據：提出照片一張、靜安神經精神內科診所診斷證明書二份為證、聲請訊問證
    人伍國興、蕭燕玲，並請求引用本院八十八年度易字第四四八六號刑事偵審卷宗
    。
乙、被告方面：
一、聲明：
（一）原告之訴駁回。
（二）如受不利之判決，請准予供擔保免為假執行。
二、陳述：渠並未毆打原告，原告即使有跌倒亦僅係小傷，無需休假十個月，原告主
    張十個月不能工作，工作損失一百五十萬元，另請求精神慰撫金一百萬元，均屬
    過高，但對原告每天工作可收入五千元部分，不爭執。
丙、本院依職權函財政部財稅資料中心及高雄市國稅局查兩造財產歸戶及最近三年度
    所得稅報稅資料、函高雄市立大同醫院調閱原告病歷資料及詢問原告因本件傷害
    不能工作之期間、函靜安精神內科診所調閱原告病歷資料及詢問原告因本件傷害
    所造成之精神狀況及不能工作之期間，並調閱本院八十八年度易字第四四八六號
    傷害案件暨所附台灣高雄地方法院檢察署八十七年度偵字第五六九一號、八十八
    年度偵緝字第一０四四號卷宗。
    理    由
一、原告主張被告於八十七年二月四日凌晨二時許，於位於高雄市○○○路六號二樓
    原告工作之「瑞城舞廳」內，以徒手毆打原告之頭、腹部，並致原告頭部撞擊牆
    壁及摔倒，原告因此受有頭頂挫裂傷約三Ｘ一公分、右下腿挫傷瘀血三Ｘ二公分
    、右手受挫傷二Ｘ一公分、右腹部挫傷瘀血及右下肋骨挫傷疼痛等之傷害，原告
    因此受有不能工作之損失及精神上損害共計二百五十萬元，爰依民法第一百八十
    四條第一項、第一百九十三條第一項及修正前第一百九十五條第一項規定，請求
    被告賠償二百五十萬元，及自起訴狀繕本送達翌日起至清償日止按年息百分之五
    計算之利息等語。被告則以：渠於事發當日並未毆打原告，且原告縱有跌倒亦僅
    係小傷，原告主張十個月不能工作，工作損失一百五十萬元及精神慰撫金一百萬
    元，均屬過高等語，資為抗辯。
二、原告主張被告於八十七年二月四日凌晨二時許，於高雄市○○○路六號二樓「瑞
    城舞廳」內，以徒手毆打原告之頭、腹部，並致原告頭部撞擊牆壁及摔倒，原告
    因此受有頭頂挫裂傷約三Ｘ一公分、右下腿挫傷瘀血三Ｘ二公分、右手受挫傷二
    Ｘ一公分、右腹部挫傷瘀血及右下肋骨挫傷疼痛等傷害之行為，業據本院判處拘
    易四十日，如易科罰金以銀元三百元折算一日確定之事實，業據本院調閱本院八
    十八年度易字第四四八六號傷害案件暨所附台灣高雄地方法院檢察署八十七年度
    偵字第五六九一號、八十八年度偵緝字第一０四四號卷宗，查屬無訛。被告雖辯
    稱事發當日渠並未出手毆打原告等語。惟查，被告於刑事案件偵審中已自承渠確
    於事發當時與原告在「瑞城舞廳」發生爭執，因原告拉住渠的手，渠才撇開原告
    等語，且證人即瑞城舞廳經理曲展華亦於刑事案件偵審時證述：原告與一名男子
    在靠近舞廳出口處發生口角，好像是為了金錢及感情上的糾紛，雙方拉扯到舞廳
    出口處，其前往了解時，原告頭部業已受了傷等語明確（詳見前揭八十八年偵緝
    字第一０四四號卷宗第十五頁背面、本院八十八年度易字第四四八六號案件八十
    九年四月二十五日訊問筆錄），又原告指訴被告徒手毆打原告頭部、腹部，並使
    其後跌而頭部撞擊牆壁及摔倒而受傷等情，核與附於前揭刑事卷內之高雄市立大
    同醫院診斷證明書及該院八十九年十二月十三日高市大醫字第五一二四號函暨所
    附之病歷資料，所記載原告之傷害狀況大致符合，且該傷害顯非係自行傷害等情
    。另參以本院八十八年度易字第四四八六號案件八十八年十二月十五日當庭勘驗
    事發時之錄影帶，被告自承事發時被二位男子拉住之戴眼鏡男子即係被告本人，
    惟辯以因其不知何人將伊推倒，便加以質問，即遭他人拉住云云，惟衡諸常情，
    倘被告當時僅係質問遭何人推倒，應不致遭二位男子拉住，是應認被告於當時係
    因傷害原告而遭他人拉住，較符常情。則被告上開所辯，難以憑採。是以，原告
    主張被告於八十七年二月四日毆打原告之事實，應堪信為真實。
三、按因故意或過失，不法侵害他人之權利者，負損害賠償責任；不法侵害他人之身
    體、健康、名譽、自由者，被害人雖非財產上之損害，亦得請求賠償相當之金額
    。民法第一百八十四條第一項及修正前民法第一百九十五條第一項分別定有明文
    。被告不法侵害原告身體之事實為真實，已如前述，被告對於原告因此受有不能
    工作之損失及精神上損害，自應依前揭法律規定，負損害賠償責任。茲審酌原告
    所受之損害如下：
（一）不能工作之損害部分：原告主張因本件事故受傷後，共十個月不能工作，而原
      告原在瑞城舞廳擔任舞女，每天薪資約六千元，爰僅請求每天薪資五千元，且
      被告就原告每天收入五千元並不爭執。另原告主張伊每月工作二十至二十五天
      則為被告所否認，惟查，證人即瑞城舞廳經理於本院九十年三月二日準備程序
      中證稱：「（受命法官問：原告在職時之收入？）公司不限制員工之上班日，
      原告每月工作約二十天」等語，另參以原告於本件附帶民事訴訟起訴時亦陳稱
      伊每月工作二十天，則原告每月平均工作二十天，應可認定。是原告每月可得
      薪資十萬元，應可認定。又本院依職權向高雄市立大同醫院函詢原告之傷勢及
      因本件傷害不能工作之期間，經該醫院函覆稱：「該病患乙○○之傷勢，挫傷
      及淤血部分約一個月內消褪，頭頂之裂傷約三星期會痊癒，但頭頂部分疤痕可
      能永久存留」等語、「病患乙○○八十七年二月四日上午因頭頂裂傷及四肢多
      處擦傷至本院求診，依其傷勢判斷可能腦震盪而須臥床休息，無法工作時間應
      有可能達二星期」等語，有該院八十九年十二月十三日高市大醫歷字五一二四
      號函、九十年六月一日高市大醫歷字第二０三０號函附卷可參。本院審酌原告
      係從事舞女工作，須特別注重外表打扮，原告因頭部裂傷約三Ｘ一公分，且須
      剪去頭頂受傷部位頭髮後手術縫合，有原告提出之照片一紙附卷可稽，於該傷
      口痊癒前無法梳洗頭髮，且於該剪去頭髮部分長出密合前，無法梳理打扮，自
      無法繼續從事舞女工作，乃認原告應以二月不能從事工作為適當。是原告請求
      被告賠償不能工作之損害，數額應為二十萬元（１０００００Ｘ２＝２０００
      ００），逾此數額之請求，並無理由，不應准許。
（二）精神慰撫金部分：查原告因被告故意不法侵害之行為，受有頭頂挫裂傷約三Ｘ
      一公分、右下腿挫傷瘀血三Ｘ二公分、右手受挫傷二Ｘ一公分、右腹部挫傷瘀
      血及右下肋骨挫傷疼痛等傷害之行為，精神上確受有相當痛苦，本院審酌原告
      學歷為高職畢業，係從事舞女工作，每月收入約十萬元，名下有土地及房屋各
      一筆，總值為七十九萬八千三百八十九元（此有財政部高雄市國稅局歸戶財產
      清單附卷可稽），被告為高中肄業，現在工廠擔任雜工，每月薪資約二萬元，
      八十六年度、八十七年度、八十八年度薪資所得約二十萬元（此有被告各類所
      得扣繳暨免扣繳媒體申報資料附卷可稽），另參以原告原即有失眠、無法忍受
      躁音等病症，並自八十七年二月七日遭原告毆打後，即因失眠等病症連續至靜
      安神經精神內科診所求診，其病情當應之加重，此有該院函文暨所附之原告病
      歷資料附卷可參；又被告於原告工作之地點，在眾人面前毆打被告，此必對原
      告之個人形象造成嚴重影響，對原告精神傷害至深且鉅，況且被告於事發後，
      仍不知悔悟，始終否認其傷害之行為，此勢必增加原告之怨慎不平等情緒及痛
      苦等一切情狀，認為原告請求精神上損害賠償額以二十萬元為適當，逾此數額
      之請求，為無理由。
（三）綜上所述，原告因本件傷害所得請求之損害賠償合計四十萬元，逾此數額之請
      求，為無理由，應予駁回。
四、又按給付無確定期限者，債務人於債權人得請求給付時，經其催告而未為給付，
    自受催告時起，負遲延責任。其經債權人起訴而送達訴狀，或依督促程序送達支
    付命令，或為其他相類之行為者，與催告有同一之效力；遲延之債務，以支付金
    錢為標的者，債權人得請求依法定利率計算之遲延利息；應付利息之債務，其利
    率未經約定，亦無法律可據者，週年利率為百分之五。民法第二百二十九條第二
    項、第二百三十三條第一項本文及第二百零三條分別定有明文。從而，原告依民
    法第一百八十四條第一項前段、民法第一百九十三條第一項、修正前民法第一百
    九十五條及前揭法律規定，請求被告給付四十萬元，及自起訴狀繕本送達翌日即
    八十九年五月二十五日起至清償日止，按週年利率百分之五計算之利息，為有理
    由，應予准許。逾此部分之請求為無理由，應予駁回。至原告請求訊問證人蕭燕
    玲，乃與本件判決結果不生影響，爰不另予審酌，附此敘明。
五、兩造均陳明願供擔保，聲請宣告假執行，或免為假執行，經核原告勝訴部分，均
    合於法律之規定，爰分別酌定如主文所示之擔保金額准許之；至原告敗訴部分，
    該部分假執行之聲請，因訴之駁回而失所依附，應予駁回。
六、據上論結，原告之訴，為一部有理由，一部無理由，依民事訴訟法第七十九條但
    書、第三百九十條第二項、第三百九十二條，判決如主文。
中      華      民      國    九十      年      六      月      十九    日
                              臺灣高雄地法院民事第一庭
~B審判長法官  謝靜雯
~B法      官  蔡國卿
~B法      官  洪能超
右為正本係照原本作成。
如對本判決上訴，須於判決送達後廿日內向本院提出上訴狀。
中      華      民      國    九十      年      六      月      十九    日
~B法院書記官  胡淑芳


司法院資訊處製作；財團法人民間司法改革基金會備份。
